臺灣士林地方法院交通事件裁定　　　　　　　　　　九十三年度交聲字第六一號
　　原處分機關　臺北巿交通事件裁決所
　　異　議　人
　　即受處分人　甲○○
右列異議人即受處分人因違反道路交通管理處罰條例案件，對於臺北市交通事件裁決
所九十三年五月二十一日所為之處分（原處分案號：北市裁三字第裁二二─Ａ一Ａ一
一五八三號）聲明異議，本院裁定如左：
    主  文
原處分關於甲○○汽車駕駛人，駕駛汽車違反道路交通安全規則，因而肇事致人受傷
，吊扣其駕駛執照參個月之處分部分撤銷。
前項撤銷部分，甲○○汽車駕駛人，駕駛汽車違反道路交通安全規則，因而肇事致人
受傷，記違規點數參點。
其餘異議駁回。
    理  由
一、按道路交通管理處罰條例第六十一條條文業經總統於民國九十三年四月二十一日
    以華總一義字第○九三○○○七七六○一號令修正公布，並經交通部、內政部令
    自同年七月一起施行，依修正後道路交通管理處罰條例第六十一條第三項規定，
    汽車駕駛人駕駛汽車違反道路交通安全規則，因而肇事致人受傷者，記違規點數
    三點。再按汽車在雙向四車道行駛，變換車道時，應讓直行車先行，並注意安全
    距離，道路交通安全規則第九十八條第一項第六款定有明文；又汽車駕駛人，爭
    道行駛，而在多車道不依規定駕車者，處新臺幣（下同）六百元以上一千八百元
    以下罰鍰，並記違規點數一點，道路交通管理處罰條例第四十五條第四款、第六
    十三條第一項第一款，亦分別定有明文。
二、原處分意旨略以：異議人即受處分人甲○○於九十三年二月十七日十四時十五分
    許，駕駛車牌號碼ＦＧ－八九八號貨櫃曳引車，沿台北市○○路○段東向西行駛
    第二車道變換車道第三車道時，其右前車輪與案外人鍾芸華所駕駛沿同向行駛第
    三車道之車牌號碼ＵＹＨ－九八號輕機車左前車頭相擦撞而肇事，致鍾芸華受
    有輕傷，經警舉發「1.在多車道變換車道時未保持安全距離。2.違反道路交通安
    全規則因而肇事致人受輕傷。」之違規。爰依道路交通管理處罰條例第四十五條
    第四款及修正前同條例第六十一條第三項之規定，分別裁處異議人罰鍰九百元及
    吊扣駕駛執照三個月之處分，並依同條例第六十三條第一項第一款之規定，記違
    規點數一點。
三、異議人聲明異議意旨略以：本件車禍發生時伊為直行車，因前方路口燈號轉為紅
    燈，伊乃減速停車，當時確有壓線之違規，但案外人鍾芸華係駕駛機車自其後方
    追撞而摔倒，並非伊去追撞鍾女，且鍾女僅受輕微擦傷，竟裁處吊扣駕照三個月
    之處分，使伊因此無法從事駕車工作而無法維持生計，此等處罰不甚合理，原處
    分實難令人甘服云云。
四、本院查：
(一)異議人甲○○於前揭時間，駕駛車牌號碼ＦＧ－八九八號貨櫃曳引車沿台北市○
    ○路○段第二車道東向西行駛，駛至成功交流道北上匝道口前，因向右變換車道
    駛入第三車道時，其右前車輪與同向行駛在第三車道由鍾芸華所駕駛車牌號碼Ｕ
    ＹＨ－九八號之輕機車左前車頭發生擦撞，致鍾芸華機車倒地而受有身體四肢
    受有多處擦傷之傷害等情，業據異議人於甫案發後經警詢問時坦承不諱，並於本
    院訊問時，供承於本案車禍發生時，伊確有壓線之違規等語明確，核與被害人鍾
    芸華於警詢時指述：因異議人所駕駛之曳引車於案發時突然向右變換車道，致其
    閃避不及，其所駕駛機車之左前龍頭與曳引車之右前輪發生擦撞，伊機車隨之倒
    地滑出等語大致相符，並有臺北市政府警察局交通警察大隊受理交通違規事件調
    查表、交通事故研判分析表、現場圖、道路交通事故補充資料表、交通事故談話
    紀錄表等件影本附卷可憑，參以異議人如於變換車道時確有保持安全距離，要不
    致使在其後方一貫駕駛機車直行之鍾芸華因閃避不及而與其發生擦撞，異議人確
    有在多車道變換車道時未保持安全距離之違規行為，應甚明確，堪予認定。又鍾
    芸華確因本件車禍發生而受有輕傷乙節，為異議人所不否認，並有上開補充資料
    表在卷可憑，亦堪認屬實，異議人辯稱係被害人自行追撞伊車輛而跌倒受傷云云
    ，要係事後卸責之詞，不足採信。
(二)從而，原處分機關認定異議人上開交通違規事實，核無違誤，異議人聲明異議所
    執辯詞，均不足採。原處分機關就異議人「在多車道不依規定駕車」違規部分，
    援引道路交通管理處罰條例第四十五條第四款及第六十三條第一項第一款之規定
    ，裁處異議人罰鍰九百元，並記違規點數一點之處分，適用法律並無不當，異議
    人此部分之異議為無理由，應予駁回；至原處分機關就異議人「違反道路交通安
    全規則致人受輕傷」之違規裁罰部分，按道路交通管理處罰條例第六十一條第三
    項業經總統於九十三年四月二十一日公布，並經主管機關交通部及內政部令於同
    年七月一日開始施行，依修正後道路交通管理處罰條例第六十一條第三項之規定
    ，駕駛汽車違反道路交通安全規則，因而肇事致人受傷者，記違規點數三點，相
    較於修正前之吊扣駕駛執照三個月至六個月之處罰，修正前後該條條文內容已有
    不同，屬法律之變更，且以修正後之規定，僅記違規點數而未暫時剝奪違規行為
    人駕車之資格，對受處分人較為有利。而本件異議人訴請撤銷臺北市交通事件裁
    決所北市裁三字第裁二二─Ａ一Ａ一一五八三號處分，本質上係屬公法上爭議
    ，異議人並主張行政機關之處分違法並損害其個人權利或法律上之利益，系爭異
    議之性質核屬行政訴訟法第四條第一項之撤銷訴訟，而關於撤銷訴訟，法院之任
    務在以行政處分發布時之事實及法律狀態為據，進而判斷有無違法及損害異議人
    之權益，並決定撤銷與否，在行政處分發布後事實或法律狀態之變更，自不能以
    其後出現之事實或法律狀態變更而認定原處分為違法，亦即，撤銷訴訟判斷行政
    處分合法性之基準時，係原處分發布時之事實或法律狀態（最高行政法院九十二
    年度判字第一三三一號參照）。惟因道路交通管理處罰條例第八十九條規定，法
    院受理有關交通事件，準用刑事訴訟法之規定，是關於交通裁罰之異議案件，即
    無從逕援引上開最高行政法院就行政訴訟上撤銷訴訟關於行政處分合法性判斷基
    準時所表示之見解。再道路交通管理處罰條例固係行政罰而非行政刑罰，並無刑
    法第二條第一項「行為後法律有變更者，適用裁判時之法律。但裁判前之法律有
    利於行為人者，適用最有利於行為人之法律。」從新從輕原則之直接適用，然此
    項「從新從輕」之原則，於社會秩序維護法第二條、稅捐稽徵法第四十八條之三
    均有明文，而行政罰法草案亦明訂採行從新從輕原則，即依立法者關於行政罰法
    律體系之計畫，亦認應有從新從輕原則之規定。再者，實體從舊原則之目的，無
    非在保護法律規範對象預見法律繼續有效，因信賴既存法律所生之利益，此種利
    益在國家單方面課予人民不利益，又未影響及於第三人權利之行政處罰案型中並
    不存在，「社會秩序維護法」、「稅捐稽徵法」本此價值判斷，業已捨實體從舊
    之原則，明訂採行從新從輕原則，卻於同具行政罰性質之道路交通管理處罰條例
    未設規定，堪認其間確有法律漏洞存在，本於平等原則，自應於交通聲明異議案
    件中，類推適用從新從輕原則。是以本件異議人因違反道路交通安全規則因而肇
    事致人受輕傷之案件，揆諸前開說明，自有依從新從輕原則比較新舊法而為適用
    之必要，而經比較新舊法結果，以修正後之規定較有利於行為人，應適用裁判時
    即修正後道路交通管理處罰條例第六十一條第三項之規定。從而，本件異議人此
    部分之異議雖無理由，惟原處分因所適用法律於事後修正，乃不及比較新舊法而
    未適用有利於異議人之新法，即有可議之處，自應由本院將此部份之原處分撤銷
    ，另依新法規定裁處如主文第二項所示之處罰，以資適法。
據上論斷，應依道路交通案件處理辦法第二十條前段，裁定如主文。
中　　　華　　　民　　　國　　　九十三　　　年　　九　　月　　十七  　　日
                                臺灣士林地方法院交通法庭
                                    法　官  吳  祚  丞
右正本證明與原本無異。
如不服本裁定，應於送達後五日內，向本院提出抗告狀。
                                    書記官  林  立  原
中　　　華　　　民　　　國　　　九十三　　　年　　九　　月　 二十三   　日
